【裁判字號】    95,交訴,95
【裁判日期】    951123
【裁判案由】    公共危險等
【裁判全文】
臺灣高雄地方法院刑事判決              95年度交訴字第95號
公  訴  人  臺灣高雄地方法院檢察署檢察官
被      告  丁○○
                    （另案在臺灣高雄第二監獄執行）
上列被告因公共危險等案件，經檢察官提起公訴（95年度偵緝字
第645 號），本院判決如下：
    主  文
丁○○無罪。
    理  由
一、公訴意旨略以：被告丁○○於民國94年1 月11日凌晨3 時50
    分許，駕駛車號YK-5155 號自小客車，沿高雄市苓雅區○○○路由南往北方向行駛，行經大順路橋上時，應注意車前狀
    況，並隨時採取必要之安全措施，而依當時情形，又無不能
    注意之情形，竟疏未注意，將車開入機車道上，自後追撞在
    其右前方由乙○○所騎乘之車號AXR -461號機車，致乙○○
    人車倒地後，受有右膝及雙側部擦撞傷之傷害。詎被告於駕
    車肇事致乙○○受傷後，並未下車查看乙○○之傷勢，亦未
    採取必要之救護或其他措施，旋即駕車駛離現場逃逸，幸經
    乙○○記下車號報警處理，經警據報到場處理，並通知被告
    到場說明，始知悉上情。因認被告涉有刑法第284 條第1 項
    前段之過失傷害罪嫌及同法第185 條之4 肇事逃逸之公共危
    險罪嫌等情。
二、按犯罪事實應依證據認定之，無證據不得認定犯罪事實；不
    能證明被告犯罪者，應諭知無罪之判決，刑事訴訟法第154
    條第2 項、第301 第1 項分別定有明文。又認定犯罪事實所
    憑之證據，雖不以直接證據為限，間接證據亦包括在內，然
    而無論直接或間接證據，其為訴訟上之證明，須達於通常一
    般之人均不致有所懷疑，而得確信其為真實之程度者，始得
    據為有罪之認定，最高法院76年臺上字第4986號判例意旨可
    資參照。又檢察官對於起訴之犯罪事實，應負提出證據及說
    服之實質舉證責任，倘其所提出之證據，不足為被告有罪之
    積極證明，或其指出證明之方法，無從說服法院以形成被告
    有罪之心證，基於無罪推定之原則，自應為被告無罪判決之
    諭知，最高法院92年臺上字第128 號判例亦已明揭其旨。
三、按被告以外之人於審判外之陳述，雖不符刑事訴訟法第159
    條之1 至第159 條之4 規定，而經當事人於審判程序同意作
    為證據，法院審酌該言詞陳述或書面陳述作成時之情況，認
    為適當者，亦得為證據，同法第159 條之5 第1 項業已明揭
    其旨。本件下引各事證，均經檢察官及被告同意作為證據，
    本院審酌其作成之情況，未見有何不適當之情形，是得為證
    據。至於證人乙○○於偵訊中向檢察官所為之陳述，應具結
    而未具結，依同法第158 條之3 規定，尚不得作為證據，合
    先敘明。
四、訊據被告堅決否認有何過失傷害及肇事逃逸之犯行，辯稱：
    事發當時伊在睡覺，並未駕駛該車，該車不只伊1 人使用，
    員工甲○○、楊耀彰、許智勇都可能用到該車，鑰匙掛在辦
    公室門口，大家都可以使用等語。經查：
（一）前揭車號YK-5155 號自小客車與乙○○所騎乘之車號AXR-
      461 號機車發生車禍進而逃離現場之經過情形，業經證人
      乙○○於警詢及本院審判中證述歷歷，復有道路交通事故
      現場圖、診斷證明書、相片在卷可參。證人乙○○自稱發
      生撞擊後其身體雖有傾斜，但立即站起來，並記下肇事車
      輛之廠牌、車號、顏色，當時路燈很亮，且距離對方車輛
      僅5 公尺以內等語，而觀諸車禍發生之後警方隨即於同日
      凌晨4 時4 分許在現場對乙○○所製作之交通事故談話紀
      錄表，乙○○已指明肇事車輛車號YK-5155 號，是綠色、
      福特廠牌，此與警察調閱車號YK-5155 號之車籍資料車籍
      作業系統—查詢認可資料所記載之特徵相符，堪認乙○○
      證稱肇事車輛為車號YK-5155 號自小客車一節，應無誤認
      之虞。另參以乙○○一再陳稱無法指認車輛駕駛為何人，
      可見其亦無設詞攀誣何人之情況，是其證述與車號YK-515
      5 號自小客車發生車禍一節，應可採信。
（二）茲應審究者，厥為當時駕車肇事之人是否為被告。證人即
      被告之胞弟丙○○於警詢及偵訊中證稱：車號YK-5 155號
      自小客車為伊所購買，但93年10月以後就交由被告及公司
      員工送貨使用，車禍發生當時公司有2 名員工，伊於事發
      後經警通知，伊曾詢問該2 人以及被告，但均無人知道車
      禍之事，伊亦未聽人提起此次車禍之事，該車只有1 副鑰
      匙，都放在伊所租宿舍客廳之盤子內，該車是送貨使用等
      語。證人甲○○於本院審判中證稱：車禍發生當時伊是被
      告及丙○○之員工，賣牛肉給市場或牛肉麵店，送牛肉時
      會使用車號YK-5155 號自小客車，但不限伊1 人使用，楊
      耀彰也會送牛肉，也有可能使用該車，但伊沒有看過，伊
      亦沒有看過許智勇使用該車，但鑰匙都放在店內，如果有
      人叫貨，店內之人就會用到該車去送貨，鑰匙就放在大門
      進去冷凍庫旁邊之菜籃內，伊上班送貨時間是在早上8 點
      至晚上9 點之間，伊並無住在店內，但不知其他員工之上
      班時間，亦不知其他員工是否可能在凌晨3 點上班，亦不
      知其他員工有無住在店內，伊並不知是誰發生車禍，至於
      丙○○在買車以後就沒有再開這部車等語。由此觀之，店
      內數名員工均有可能使用到肇事車輛，且該車之鑰匙置於
      店內，諸人均可自行取用，甚至有自行複製鑰匙之機會，
      則是否有被告以外之人於事發當時半夜駕駛該車外出送貨
      甚至外出遊玩或處理其他事情，衡情頗有可能，要不能遽
      以認定是被告所駕駛而肇事。
（三）至於證人丙○○於警詢中證稱：「（那該部自小客車當日
      係何人所駕？）我並不知道，但如果有人開的話應該都是
      我哥哥丁○○開去買點心吧」等語，只是個人臆測之詞，
      尚無從為不利被告之認定。另被告於警詢中自稱：「（當
      時該自小客車及你人在何處？）當時該YK-5155 號自小客
      車停放在高雄市○○區○○路及四維路未劃停車格之路旁
      ，我人在高雄市○○區○○路58號公司冷庫工作」、「（
      你為何如此確認人及車都在高雄市○○區○○路？）我不
      確認自小客車在1 月11日3 時50分許車子是否有在河南路
      旁，因為平常都停在該處，都約6 時許我會開該自小客車
      送貨（冷凍肉品）出門，所以應該是如此」等語，被告既
      未能確認事發當時肇事車輛是否在其持有使用之中，則亦
      不能以此為不利被告之認定。又被告自稱肇事後曾將肇事
      車輛送修，此係因為伊於事發當日即94年1 月11日下午駕
      駛該車在高雄市○○路附近另外發生車輛，所以才將車輛
      送修，並非圖以湮滅本案之證據等語，被告所稱另外發生
      車禍之事實，核與證人丙○○於警詢及偵訊中證述情節相
      符，並有道路交通事故當事人登記聯單附卷可參，應非無
      稽，則亦難因被告事後有將肇事車輛送修，而認此為被告
      卸責之舉。
（四）綜上所述，本件檢察官所提出之積極證據，尚不足以認定
      被告有過失傷害及肇事逃逸之犯行，其間尚有合理之懷疑
      存在。此外復查無其他積極證據足認被告有何公訴意旨所
      述犯行，被告既未經證明犯罪，揆諸首揭說明，自應為無
      罪之諭知。
據上論斷，應依刑事訴訟法第301 條第1 項，判決如主文。
本案經檢察官陳思睿到庭執行職務。
中    華    民    國    95    年    11    月    23    日
                  鳳山刑事第二庭  審判長法  官 黃建榮
                                        法  官 李嘉益
                                        法  官 譚德周
以上正本證明與原本無異。
如不服本判決，應於收受送達後10日內向本院提出上訴書狀。
中    華    民    國    95    年    11    月    23    日
                                        書記官 廖美玲


司法院資訊處製作；財團法人民間司法改革基金會備份。
